臺灣嘉義地方法院民事判決
110年度朴簡字第272號
原      告  旺旺友聯產物保險股份有限公司


法定代理人  劉自明  
訴訟代理人  吳有滕  


被      告  張淯荏  


上列當事人間請求侵權行為損害賠償事件，本院於民國111年1月
11日言詞辯論終結，判決如下：
    主      文
被告應給付原告新臺幣92,535元，及自民國110年12月10日起至
清償日止，按年息百分之5計算之利息。
原告其餘之訴駁回。
訴訟費用新臺幣1,110元，其中新臺幣978元由被告負擔，餘由原
告負擔。
本判決原告勝訴部分得假執行。
　　事實及理由
壹、程序事項
    被告經合法通知，未於言詞辯論期日到場，核無民事訴訟法
    第386條各款所列情形，爰依原告聲請，由其一造辯論而為
    判決。
貳、實體事項
一、原告主張略以：
（一）被告於民國109年1月17日12時53分許，駕駛車牌號碼0000
      -00號自用小客車，於嘉義縣朴子市長庚醫院停車場時，
      因行經無號誌路口，位於左方車道且轉彎車輛未讓位於右
      方車道且直行之車輛先行而碰撞原告所承保之被保險人張
      如蘭所有並由其所駕駛之車牌號碼000-0000號自用小客車
      （下稱系爭車輛），案經嘉義縣警察局朴子分局大鄉派出
      所處理在案，有道路交通事故當事人登記聯單可稽。
（二）系爭車輛經送瑞達汽車股份有限公司修復，鈑金費用新臺
      幣（下同）35,350元、烤漆費用16,024元及零件費用98,6
      26元，維修費用150,000元，本件被告為肇事主因，應負
      擔七成肇事責任，故被告應付費用總計105,000元，原告
      本於保險責任已賠付修理費用。爰依民法第184條、第191
      條之2與保險法第53條之規定，提起本件訴訟等語。
（三）並聲明：1.被告應給付原告105,000元，及自起訴狀繕本
      送達被告翌日起至清償日止，按年息5％計算之利息。2.訴
      訟費用由被告負擔。
二、被告經合法通知，未於言詞辯論期日到場，亦未提出書狀作
    何聲明或陳述。
三、得心證之理由：
（一）原告主張之前揭事實，業據其提出道路交通事故當事人登
      記聯單、現場圖、汽車行照、報價單、統一發票、汽車險
      理賠計算書、賠償給付同意書等件為證（見本院卷第9至2
      5頁）。復經本院向嘉義縣警察局朴子分局調取上開交通
      事故報案資料，此有該局110年11月16日嘉朴警五字第110
      0022110號函覆之道路交通事故當事人現場圖、登記聯單
      、調查報告表、調查筆錄、攝影蒐證檢視表、照片、酒精
      測定紀錄表等件附卷可佐（見本院卷第37至61頁），且被
      告對於原告主張之事實，已於相當時期受合法之通知，而
      於言詞辯論期日不到場，亦未提出準備書狀爭執，依民事
      訴訟法第436條第2項、第280條第3項準用第1項規定，視
      同自認。是本院審酌前揭證據資料，應堪認原告主張之事
      實為真實。
（二）按因故意或過失，不法侵害他人之權利者，負損害賠償責
      任；汽車、機車或其他非依軌道行駛之動力車輛，在使用
      中加損害於他人者，駕駛人應賠償因此所受之損害，民法
      第184條第1項前段、第191條之2前段分別定有明文。又按
      汽車行經無號誌之交岔路口時，應減速慢行，作隨時停車
      之準備；行至無號誌或號誌故障而無交通指揮人員指揮之
      交岔路口，支線道車應暫停讓幹線道車先行。未設標誌、
      標線或號誌劃分幹、支線道者，少線道車應暫停讓多線道
      先行；車道數相同時，轉彎車應暫停讓直行車先行；同為
      直行車或轉彎車者，左方車應暫停讓右方車先行，道路交
      通安全規則第93條第1項第2款、第102條第1項第2款分別
      定有明文。經查，被告駕駛汽車行經無號誌之交岔路口，
      疏未注意減速慢行，作隨時停車之準備，亦未注意左方車
      應暫停讓右方車先行，兩車因而發生碰撞，致系爭車輛受
      損，且被告之過失行為與系爭車輛受損害間，具有相當因
      果關係，被告自應對系爭車輛所有人即張如蘭負侵權行為
      損害賠償責任，是原告自得於其賠償金額之範圍內代位張
      如蘭行使對被告之損害賠償請求權。
（三）按被保險人因保險人應負保險責任之損失發生，而對於第
      三人有損失賠償請求權者，保險人得於給付賠償金額後，
      代位行使被保險人對於第三人之請求權，但其所請求之數
      額，以不逾賠償金額為限，保險法第53條第1項定有明文
      。次按不法毀損他人之物者，被害人得請求賠償其物因毀
      損所減少之價額；負損害賠償責任者，除法律另有規定或
      契約另有訂定外，應回復他方損害發生前之原狀；損害賠
      償，除法律另有規定或契約另有訂定外，應以填補債權人
      所受損害及所失利益為限，民法第196條、第213條第1項
      、第216條第1項分別定有明文。而所謂請求賠償物被毀損
      所減少之價額，得以修復費用為估定標準，但以必要者為
      限，例如修理材料以新品換舊品，應予折舊（最高法院77
      年度第9次民事庭會議決議參照）。查原告已依保險契約
      支付系爭車輛修復費用150,000元，惟上開修復費用包含
      鈑金35,350元、烤漆16,024元及零件98,626元，有前揭報
      價單、統一發票在卷可證，該零件材料係以新品替換舊品
      ，自應扣除折舊部分。又依行政院所頒固定資產耐用年數
      表，自用小客車之耐用年數為5年，而系爭車輛係108年1
      月出廠使用，迄本件車禍發生時即109年1月17日，已使用
      1年1月，則零件扣除折舊後之修復費用為80,819元（計算
      式如附表）。因此，系爭車輛之修復必要費用為132,193
      元（計算式：鈑金35,350元、烤漆16,024元＋零件80,819
      元＝132,193元）。
（四）惟按損害之發生或擴大，被害人與有過失者，法院得減輕
      賠償金額，或免除之；重大之損害原因，為債務人所不及
      知，而被害人不預促其注意或怠於避免或減少損害者，為
      與有過失；前二項之規定，於被害人之代理人或使用人與
      有過失者，準用之，民法第217條定有明文。該項規定之
      目的，在謀求加害人與被害人間之公平，故在裁判上法院
      得以職權減輕或免除之。次按汽車行駛時，駕駛人應注意
      車前狀況，並隨時採取必要之安全措施。道路交通安全規
      則第94條第3項定有明文。經查，本件交通事故被告固有
      前揭之過失，已如上述，惟本件原告所承保系爭車輛駕駛
      人張如蘭，於行經前揭路段，未注意車前狀況，就本件車
      禍事故之發生，亦有過失。是以，本院綜合前述情況，斟
      酌雙方過失程度及原因力之強弱，認為張如蘭、被告應各
      負擔30％、70％過失責任。是依前開說明，本件交通事故適
      用過失相抵規定後，被告應得減輕30％之賠償責任，減輕
      後，原告得代位請求之金額為92,535元【計算式：132,19
      3元×70％＝92,535元，元以下四捨五入】，逾此範圍之請求
      ，為無理由，應予駁回。
四、綜上所述，原告依保險代位及侵權行為之法律關係，請求被
    告給付92,535元，及自起訴狀繕本送達翌日即110年12月10
    日起至清償日止，按年息5％計算之利息，為有理由，應予准
    許。其逾此範圍之請求，則無理由，應予駁回。
五、本件係就民事訴訟法第427條訴訟適用簡易程序所為被告部
    分敗訴之判決，爰依同法第389條第1項第3款之規定，職權
    宣告假執行。
六、訴訟費用負擔之依據：依民事訴訟法第79條。並依職權確定
    訴訟費用額為第一審裁判費1,110元，應由兩造依其勝敗比
    例分擔，即被告負擔978元，餘由原告負擔。
中　　華　　民　　國　　111 　年　　1 　　月　　25　　日
                  臺灣嘉義地方法院朴子簡易庭
                                  法　官　陳寶貴
以上正本係照原本作成。
如對本判決上訴，須於判決送達後20日內向本庭（嘉義市○○路00
0○0號）提出上訴狀（均須按他造當事人之人數附繕本）。如委
任律師提起上訴者，應一併繳納上訴審裁判費。
中　　華　　民　　國　　111 　年　　1 　　月　　25　　日
                                  書記官  江靜盈
附表：依平均法計算零件折舊之計算式（元以下四捨五入）
  （一）零件殘價＝取得成本÷(耐用年數＋1)，即16,438元【計算
        式：98,626÷(5+1)＝16,438】
  （二）折舊額 ＝(取得成本－殘價)×1/（耐用年數）×（使用年
        數），即17,807元【計算式：(98,626－16,438) ×1/5×
        （1+1/12）＝17,807】
  （三）扣除折舊後價值＝（新品取得成本－折舊額），即80,819
        元【計算式：98,626－17,807＝80,819】